【裁判字號】    95,交訴,71
【裁判日期】    950627
【裁判案由】    公共危險
【裁判全文】
臺灣臺中地方法院刑事判決              95年度交訴字第71號
公  訴  人  臺灣臺中地方法院檢察署檢察官
被      告  乙○○
上列被告因公共危險案件，經檢察官提起公訴（九十五年度調偵
字第九○號），被告於準備程序中就被訴事實為有罪之陳述，經
告以簡式審判之旨，並聽取意見後，本院合議庭裁定由受命法官
獨任進行簡式審判程序，判決如下：
    主    文
乙○○駕駛動力交通工具肇事，致人受傷而逃逸，處有期徒刑陸
月，如易科罰金，以佰元折算壹日。緩刑貳年。
    犯罪事實
一、乙○○於民國九十四年十一月二十九日晚間十時許，騎乘車
    牌號碼ＴＨ２－２８５號輕型機車，沿臺中縣大里市○○路
    由成功路往美群路行駛，於同日晚間十時三十四分許，途經
    塗城路五四七號前方，適有行人蔡榮岳違規欲自塗城路五四
    七號步行穿越塗城路至對面之塗城路三三二號，乙○○本應
    於機車行駛時注意車前狀況，並隨時採取必要之安全措施，
    而依當時天候晴、夜間有照明、路面乾燥無缺陷、無障礙物
    、視距良好等情況，並無不能注意之情形，竟疏未注意車前
    狀況，不慎以機車車頭碰撞到蔡榮岳身體，致蔡榮岳受有頭
    部外傷合併頸部和背部挫傷、左側手肘和右側小腿擦傷、僵
    直性脊椎炎合併第一腰椎骨折之傷害（過失傷害部分業據蔡
    榮岳撤回告訴，由本院另為不受理判決）。不料，乙○○在
    肇事後，竟未報警處理或採取救護及其他必要措施，基於肇
    事逃逸之犯意，逕自騎乘機車加速逃逸，且在逃逸過程中失
    控不慎衝撞陳家欽所有車牌號碼４８５２－ＬＱ號自用小客
    車，嗣經路人報案，經警在現場尋得乙○○所駕駛機車之機
    油外蓋，由其上所印引擎號碼循線查獲。
二、案經臺中縣警察局霧峰分局移送臺灣臺中地方法院檢察署檢
    察官偵查起訴。
    理    由
一、訊據被告乙○○對於上開肇事逃逸之犯罪事實坦承不諱，核
    與其於警詢及偵訊時所述情節相符，且經告訴人蔡榮岳於警
    詢、偵查中指訴明確，並經證人陳家欽於警詢時證述綦詳，
    又有道路交通事故現場圖一份、道路交通事故調查報告表（
    一）、（二）各一份、車籍作業系統－查詢認可資料一份、
    財團法人仁愛綜合醫院診斷證明書二份、照片十四張附卷可
    稽，惟辯稱：其有輕度智障云云，並提出身心障礙手冊一份
    為證。然審之被告於警詢時即坦承：「我因害怕緊張，我就
    騎車離開」等語，於偵訊時亦承認：「我緊張要叫人來處理
    ，後來，嚇到要回家找家人來處理」、「（問：你有無報警
    或叫救護車？）沒有，當時我身上沒有帶手機，我離開時是
    有意思要去叫救護車」等語，於本院行準備程序時亦陳稱：
    「我有意思要處理，但是那時身上沒有手機也沒有錢，所以
    趕快回家要請家人來處理才離開現場」等語無訛，顯見被告
    於肇事時，猶知要找人處理發生車禍之事，可知被告當知肇
    事後需救護傷患不可逃逸，並非對外界事務毫無知覺理會或
    毫無判斷能力之人，足徵被告於肇事時，其身心狀態應非處
    於精神耗弱或心神喪失之狀態，是縱被告有輕度智障，亦無
    礙其於本案應負之刑責責任。再按汽車駕駛人駕駛汽車肇事
    致人受傷或死亡，應即採取救護或其他必要措施，並向警察
    機關報告，不得駛離或逃逸，道路交通管理處罰條例第六十
    二條定有明文；又因道路交通事故之發生，常非於己之鄰親
    家里，時有告救不能情事，乃科以肇事者須即採取救護或其
    他必要措施，並應向警察機關報告之法定義務，以防因就醫
    延誤致生無謂傷亡，並俾得通知傷亡者家屬到場，以明責任
    ，是凡肇事人於行車肇事致人受傷或死亡，未即採取救護或
    其他必要措施，並向警察機關報告，即駕車逃逸者，均應依
    該規定處罰，至其嗣後是否受刑事訴追及已否與被害人達成
    民事和解，賠償損失，對其應受處罰乙節，並不生影響，職
    是之故，汽車駕駛人駕駛汽車肇事，不論其責任之歸屬為何
    ，即有義務留在肇事現場，採取救護或其他必要措施，並向
    警察機關報告，以維護他人之生命與其他用路人之交通安全
    ，其立法目的，既係促使駕駛人於肇事致死傷後，能對被害
    人即時救護，報告警察機關，以減少死傷，是該罪之成立祇
    以行為人有駕駛動力交通工具肇事，致人死傷而逃逸之事實
    為已足，至行為人之肇事有否過失，則非所問，最高法院著
    有九十二年度臺上字第四四六八號刑事判決可資參照。本案
    被告駕駛機車撞擊告訴人致其人車倒地受傷，被告竟未採取
    救護或其他必要措施，並向警察機關報告，即竟行駕車離去
    ，嗣經警循線查獲，其肇事逃逸之行為，甚為灼然，洵堪認
    定。
二、核被告所為，係犯刑法第一百八十五條之四之肇事逃逸罪。
    爰審酌被告肇事後棄告訴人於不顧，告訴人受傷程度非輕，
    其罪行非微，惟被告於犯後坦承犯行，態度良好，顯有悔意
    ，且於犯罪後業於九十五年五月六日與告訴人達成和解，有
    和解書一份在卷可佐，告訴人於本院行準備程序時亦到庭表
    示此事為意外事件，其身體狀態已經回復，願意原諒被告，
    請求法院輕判等語等一切情狀，從輕量處如主文所示之刑，
    並諭知易科罰金之折算標準，以資懲儆。又查，被告前未曾
    受有期徒刑以上刑之宣告，有臺灣臺中地方法院檢察署刑案
    資料查註紀錄表、臺灣高等法院被告前案紀錄表各一份在卷
    可參，其因一時失慮致犯本罪，其經此科刑教訓，當知謹慎
    而信無再犯之虞，本院認其所宣告之刑，以暫不執行為宜，
    爰併宣告緩刑二年，以勵自新。
據上論斷，應依刑事訴訟法第二百七十三條之一第一項、第二百
九十九條第一項前段，刑法第一百八十五條之四、第四十一條第
一項前段、第七十四條第一款，罰金罰鍰提高標準條例第二條，
判決如主文。
本案經檢察官甲○○到庭執行職務
中    華    民    國    95    年    6     月    27    日
                刑事第十五庭    法  官  周瑞芬
上正本證明與原本無異。
如不服本判決，應於送達後十日內向本院提出上訴狀（須附繕本
），上訴於臺灣高等法院臺中分院。
中    華    民    國    95    年    6     月    27    日
                                書記官  何俞瑩
附錄本判決論罪科刑法條
刑法第一百八十五條之四：
  駕駛動力交通工具肇事，致人死傷而逃逸者，處六月以上五年
  以下有期徒刑。


司法院資訊處製作；財團法人民間司法改革基金會備份。
